【裁判字號】    88,上訴,2740
【裁判日期】    890308
【裁判案由】    懲治盜匪條例
【裁判全文】
臺灣高等法院臺中分院刑事判決              八十八年度上訴字第二七四○號
    上  訴  人
    即  被  告  甲○○
    指定辯護人  本院公設辯護人  丁○○
右上訴人，因違反懲治盜匪條例案件，不服臺灣彰化地方法院八十八年度訴字第六六
七號，中華民國八十八年十月二十六日第一審判決（起訴案號：臺灣彰化地方法院檢
察署八十八年度偵字第八六三二號），提起上訴，本院判決如左：
    主  文
原判決撤銷。
甲○○連續意圖為自己不法所有，以強暴致使不能抗拒而使他人交付其物，處有期徒
刑捌年，褫奪公權伍年。
    事  實
一、甲○○基於意圖為自己不法所有之概括犯意，先於民國（下同）八十八年八月二
    十日凌晨一時許，自家中攜帶其家人所有之水果刀一把，騎乘車牌號碼ＴＣＡ－
    六六一號白色機車一輛，在外遊蕩，行經彰化縣員林鎮○○街一號「源豐超市」
    時，發現該商店仍在營業，遂進入該商店內佯裝購物，迄凌晨一時二十五分許，
    趁店內顧客稀少，且櫃台內僅有女性店員戊○○一人看顧之際，認有機可乘，乃
    走至櫃台內靠近戊○○背後處，以強暴方式將該把水果刀指向戊○○右腰處，並
    一再喝令把錢拿出來，戊○○因恐遭受傷害之不測，心生畏懼致使不能抗拒，遂
    將櫃台收銀機內現鈔新台幣（下同）一萬三千元交付甲○○，甲○○得手後迅速
    走出店外，騎乘機車逃逸，並將強盜所得款項打電動玩具等，花用完盡。甲○○
    復基於同前之不法所有犯意，於同年月二十七日下午三時五十分許，進入彰化縣
    員林鎮○○路五五○號「流行線服飾店」，向店家丙○○謊稱要訂製制服，經丈
    量身材尺寸後，甲○○即假裝說要上廁所，實則至店內廚房取得商家所有之西瓜
    刀一把，並將之藏置於後腰，以上衣掩蓋，走至前面營業處，趨前向丙○○詢問
    制服費用共計多少錢，趁丙○○毫無防備之際，以左手環勒丙○○之脖子，右手
    抽出該預藏之西瓜刀抵住丙○○，喝令不要亂動，拿出一萬三千元來，丙○○乘
    甲○○疏未注意之際，予以掙脫並向外面奔跑，大聲急呼喊叫救命，甲○○見狀
    心慌之下，未及拿取錢財，即攜刀向外逃跑，適員警巡邏經過發覺當場予追捕，
    於同日下午四時許，於鄰近之彰化縣員林鎮○○路之員林鎮鎮長公館附近處捕獲
    ，並扣得該把西瓜刀。甲○○於第二次警訊時，對於前「源豐超市」一案於警察
    未發覺前，供承犯案內容，並帶同警方至其住處起出類似做案用之水果刀一把。
二、案經彰化縣警察局員林分局報請臺灣彰化地方法院檢察署檢察官偵查起訴。
    理  由
一、訊據上訴人即被告（下稱被告）甲○○，固坦承右開搶劫流行線服飾店之丙○○
    財物未遂之事實，核與被害人丙○○於警訊時、偵查中及本院調查時指訴情節相
    符，並有作案用之西瓜刀一把扣案可憑，事證至為明確，雖被告辯稱伊係臨時起
    意搶丙○○，被害人說沒錢，被告就放棄搶錢云云，但與伊先前在偵查中、原審
    所供不符，可見被告改稱之詞，不足採信，是被告此部分犯行已堪認定。惟被告
    矢口否認有上開搶劫源豐超市戊○○財物之不法，並辯稱該商店被搶非伊所為，
    而扣案之水果刀一把係警員要伊交出家中一把，並非作案用，請求調閱店家之錄
    影帶云云。經查：
(一)被告於警訊第二次訊問時先供稱不願接受夜間訊問，並於翌日上午八時接受訊問
    時供稱「我於八十八年八月二十日上午一時二十五分許，在員林鎮○○街一號持
    水果刀強盜店員財物新台幣一萬三千元左右」、「所得贓款由我花用，都是花費
    在玩電玩上」、「我因昨日有犯下強盜未遂，心中很後悔，希望能給我自新機會
    ，所以配合警方將我以前有做過的案件都說明」等語，核與被害人戊○○於警訊
    時指訴之情節相符，同日檢察官偵訊時，被告亦供稱「警訊筆錄實在」，且供稱
    兩案如何作案之情節在卷，並無在警訊時有被不實取供之陳稱，又檢察官聲請羈
    押時，被告於原審訊問時亦為同一之供稱，此有各該筆錄可稽，可見被告上開所
    供，前後相符，已堪採信。
(二)被害人戊○○於八十八年九月十四日偵查中就八月二十日確有被搶，且係被告所
    搶之情節指訴歷歷，且供稱「不是扣案之水果刀，但我確定當時拿的是水果刀」
    等語，嗣被告於八十八年九月二十九日在原審羈押訊問時就兩案搶劫之案情供稱
    至詳在卷，並於八十八年十月十二日原審審理時仍為同一之陳稱，可見被告前後
    所供至為一致，自堪採信。被告於本院調查時，雖否認有上開搶劫犯行，惟經本
    院傳喚被害人戊○○三次，未能出庭應訊，而承辦員警即證人己○○於本院八十
    九年三月一日審理時證稱「被告有說搶了超市，但地點不記得，我找檔案請很多
    家超市被害人來指認，只有戊○○指認被告有搶，我們才詳細詢問被告情形，被
    告應該有自首」、「沒有對被告刑求」等語在卷，則員警既找尋許多被害人前來
    指認，僅戊○○指認被告有涉案，而未一併移送其他檔案之案件，對照被告前後
    於警訊、偵查及原審所供，可見被告於本院翻異前詞，改稱伊未涉及源豐超市之
    搶案，核係卸責之詞，不足採信。況源豐超市是否有錄影帶，被害人未到庭無從
    查證，而依戊○○先後所供至為相符，被告聲請調閱該錄影帶，核無必要，併此
    敘明。是被告此部分犯行，亦堪認定。
二、核被告所為，係犯懲治盜匪條例第五條第一項第一款、第二項之盜匪既遂（「源
    豐超市」部分）、未遂（「流行線服飾店」部分）罪。被告連續二次犯行，時間
    緊接，犯罪構成要件相同，手法相同，顯係基於概括犯意為之，是為連續犯，應
    依盜匪既遂一罪論，並依法就該罪法定刑中之有期徒刑部分加重其刑。又被告於
    八十八年八月二十七日經警捕獲時，對於尚未發覺之八十八年八月二十日強盜「
    源豐超市」部分，主動向警員供承而接受裁判，有第二次警訊筆錄可按，並經證
    人己○○於本院證稱在卷，雖堪認應符合自首之要件，惟被告上開兩案，既堪認
    係連續犯，則依實務之見解（參見最高法院七十三年二月二十一日，七十三年度
    第二次刑事庭會議決議）：裁判上之一罪其一部分犯罪既已因案被發覺，雖在檢
    察官或司法警察官訊問中被告陳述其未發覺之部分犯罪行為，並不符合刑法第六
    十二條之規定，不應認有自首之效力。是被告於本案不應認有自首效力甚明，併
    此敘明。原審經審理之結果，認被告罪證明確，予以論科，固非無見。惟原審認
    被告第一次犯行有自首之效力，並依法減輕其刑，依上所述，已有未合。又被告
    第一次作案用之刀械並非扣案之水果刀，已據被害人戊○○於偵查中陳稱在卷，
    並經證人己○○於本院證稱無訛，自不能認係供犯罪所用之物，原審之認定，亦
    有未合。被告以伊未涉及第一件搶案而提起上訴云云，依上所述，難謂有據，其
    上訴自為無理由。但原判決既有上開可議，即屬無可維持，應由本院撤銷改判。
    爰審酌被告前有多次不法前科，犯罪之動機、手段，年輕力壯沈迷電玩，圖謀不
    勞而獲，強盜他人財物，所生之危害不輕及犯罪後態度等一切情狀，量處如主文
    第二項所示之刑，以示懲儆。又被告犯強盜罪，其犯罪之性質認有褫奪公權之必
    要，併宣告褫奪公權五年。至扣案之西瓜刀一把，係被害人「流行線服飾店」所
    有。而扣案水果刀一把，係被告家中所有，並非被告個人所有之物，亦非供犯罪
    所用之物，均不能宣告沒收。被告搶劫源豐超市之水果刀一把，並未扣案，亦係
    被告家中所有之物，並非被告所有，仍無法宣告沒收。再者，被告強盜「源豐超
    市」財物一萬三千元，經其打電動玩具等花用完盡，已據被告供明在卷，無從發
    還予被害人，均附此敘明。再者，本院公設辯護人雖辯以被告所涉之懲治盜匪條
    例之法律，因係限時法，已失效云云，但依目前實務界之見解，難認有依據，併
    此敘明。
據上論斷，應依刑事訴訟法第三百六十九條第一項前段、第三百六十四條、第二百九
十九條第一項前段，懲治盜匪條例第五條第一項第一款、第八條，刑法第五十六條、
第三十七條第二項，判決如主文。
本案經檢察官乙○○到庭執行職務
中      華      民      國    八十九     年      三       月     八     日
                                  臺灣高等法院臺中分院刑事第二庭
                                        審判長法  官  陳  世  雄
                                              法  官  林  秋  華
                                              法  官  蔡  聰  明
右正本證明與原本無異。
如不服本判決應於收受送達後十日內向本院提出上訴書狀，其未述上訴之理由者並
得於提起上訴後十日內向本院補提理由書（均須按他造當事人之人數附繕本）。
                                              書記官    瑞  芳
中      華      民      國    八十九     年      三       月     九     日
附錄：本案論罪科刑法條全文
懲治盜匪條例第五條：
有左列行為之一者，處無期徒刑或七年以上有期徒刑：
一、意圖為自己或第三人不法所有，以強暴、脅迫、藥劑、催眠術或他法，致使不能
    抗拒，而取他人之物或使其交付者。
二、發掘墳墓而盜取殮物者。
三、藏匿或包庇盜匪者。
前項第一款之未遂犯罰之。
預備犯第一項第一款之罪者，處一年以下有期徒刑。
                                                                        Ｑ


司法院資訊處製作；財團法人民間司法改革基金會備份。
